【裁判字號】    88,易,2513
【裁判日期】    890329
【裁判案由】    詐欺
【裁判全文】
臺灣桃園地方法院刑事判決                        八十八年度易字第二五一三號
    公  訴  人  臺灣桃園地方法院檢察署檢察官
    被      告  乙○○
右列被告因詐欺案件，經檢察官提起公訴（八十八年度偵字第一四八一七號），本院
判決如左：
        主  文
乙○○無罪。
        理  由
一、公訴意旨略以：被告乙○○於民國八十六年七月間，在其桃園縣中壢市○○路三
    六一巷二四號住處，意圖為自己不法所有，向告訴人甲○○偽稱其所經營之大統
    水果商行獲利甚豐，現欲擴大營業，表示只要投資新台幣（下同）四十二萬元，
    即給予百分之四十股權，另外給付十萬元紅利云云，使告訴人甲○○陷於錯誤，
    誤信為真，於同年七月二十一日簽發一紙面額四十二萬元支票交付被告，被告取
    得該支票後，即將該支票清償當鋪回贖其典當之物。嗣經該當鋪友人告知告訴人
    甲○○，告訴人甲○○始知受騙，案經告訴人甲○○告訴偵辦，因認被告涉犯刑
    法第三百三十九條第一項之詐欺罪嫌等語。
二、按犯罪事實應依證據認定之，無證據不得推定其犯罪事實，又不能證明被告犯罪
    者，應諭知無罪之判決，刑事訴訟法第一百五十四條、第三百零一條第一項定有
    明文。次按刑法第三百三十九條第一項詐欺罪之成立，以意圖為自己或第三人不
    法之所有，以詐術使人將本人或第三人之物交付為要件。所謂以詐術使人交付，
    必須被詐欺人因其詐術而陷於錯誤，若其所用方法，不能認為詐術，亦不致使人
    陷於錯誤，即不構成該罪，有最高法院四十六年台上字第二六０號判例可資參照
    。如僅係民事債務不履行，則與詐欺取財罪無涉，不能以該罪責相繩。公訴意旨
    認被告涉犯詐欺罪嫌，無非以告訴人甲○○指訴，且有本票二紙、存證信函及分
    期清償和解書等附卷可稽資為論據。然訊據被告堅決否認犯有詐欺罪行，辯稱：
    告訴人係主動加入投資其所經營水果行，嗣因遭人倒帳致結束水果行營業而無法
    還款，非故意詐欺等語。經查，訊之告訴人甲○○自承因前所任職酒店與被告所
    經營水果行每月生意往來十餘萬元，被告信用良好，認為該生意單純可以投資，
    加以知道被告當時週轉不靈，因係朋友關係才加入投資，後因水果行關門才提告
    訴等語。依上所述，被告並無何施用詐術之行為。且依一般社會經驗，合夥投資
    生意，投資人理應事先評估合夥人之經濟狀況、財產狀況、償付能力及投資收益
    以決定是否參與投資，衡情投資人應可預見日後所投資事業存有風險，投資金額
    恐有不能回收情形，縱令投資事業日後果因經營不善或遭他人倒帳無法存續，致
    投資金額血本無歸，如無積極證據足以認定合夥人在邀請投資者入股之初即有以
    此為幌藉以訛詐之意，尚難僅因嗣所經營事業發生倒閉，即推定其必然自始蓄意
    詐騙。本件被告查無以不法手段誤導告訴人甲○○對於應否投資其所經營水果行
    之判斷，且依前所述，告訴人甲○○於入股之初，即知被告資金已有週轉不靈情
    形，係因朋友交情故應允入股投資，益見告訴人甲○○之入股係屬任意性處分，
    並無陷於錯誤之可言。復參照被告嗣後亦盡力填補告訴人甲○○所受損失，訂有
    和解契約書一紙在卷可按，告訴人並自承已依約收取十萬元諸情，被告所辯並無
    詐欺犯行等語，應堪憑信，此部分應屬單純民事債權債務糾紛，初無繩以詐欺罪
    刑之餘地。此外復查無其他積極證據，足證被告確有公訴意旨所指罪行，本件被
    告犯罪即屬不能證明，自應諭知無罪，以昭審慎。
據上論斷，應依刑事訴訟法第三百零一條第一項，判決如主文。
本案經檢察官陳美華到庭執行職務。
中      華      民      國    八十九    年      三      月    二十九    日
                                臺灣桃園地方法院刑事第一庭
                                    法  官  熊  祥  雲
右正本證明與原本無異。
如不服本判決，應於判決送達後十日內向本院提出上訴狀( 應附繕本 )，上訴於
臺灣高等法院。
                                    書記官  沈  秀  珍
中       華     民      國     八十九    年       三     月    三十    日


司法院資訊處製作；財團法人民間司法改革基金會備份。
